【裁判字號】    92,訴,158
【裁判日期】    920402
【裁判案由】    給付借款
【裁判全文】
臺灣嘉義地方法院民事判決  九十二年度訴字第一五八號
    原      告  乙○○○
    被      告  甲○○
                丙○○
右列當事人間請求給付借款事件，本院判決如左：
    主    文
被告甲○○應給付原告新台幣（下同）參拾貳萬陸仟玖佰元，以及從民國九十二年二
月二十七日開始，一直到清償日為止，按照年息百分之五計算的利息。
被告丙○○應給付原告新台幣（下同）伍拾萬元，以及從民國九十二年二月二十七日
開始，一直到清償日為止，按照年息百分之五計算的利息。
本案訴訟費用由被告甲○○負擔五分之二，被告丙○○負擔五分之三。
本件判決第一項、第二項在原告分別以拾萬玖仟元、拾陸萬柒仟元提供擔保後，可以
假執行。
    事實及理由
壹、原告主張：
  一、被告甲○○在民國九十年三、四月間，先後二次向原告借款共計五十萬元，並
      以被告丙○○為發票人的五十萬元支票一張作為擔保（發票日；九十一年九月
      二十五日，票據號碼；ＡＰ0000000，付款人；臺灣中小企業銀行民雄
      分行），原告在支票到期後，向付款銀行提示付款，因存款不足而遭退票。
      被告甲○○在九十年十月以顏麗雲的支票向原告借款三十萬元，九十一年八月
      間，又以偽造顏麗雲為發票人的二張本票，向原告換回之前顏麗雲所簽發的三
      十萬元支票，同年九月間，原告巧遇顏麗雲，才知道被騙，但被告甲○○已逃
      匿無蹤。另外，原告在九十一年六月參加被告甲○○為會首的一萬元互助會，
      採內標方式，原告繳交三會後，被告甲○○即惡性倒會，尚積欠原告二萬六千
      九百元會款，以上共計三十二萬六千九百元，被告甲○○應返還給原告。
  二、於是，原告根據借款契約及票據法律關係提起本件訴訟，請求如主文第一項、
      第二項所記載的聲明，並願提供擔保請求准為假執行宣告。
  三、提出互助會簿、支票及退票理由單各一份（均是影本），作為證明。
貳、被告二人經過本院合法通知，均無正當理由，未向本院請假，而沒有在言詞辯論
    期日，到場陳述意見，同時，本案沒有民事訴訟法第三百八十六條所規定的情形
    出現（請看附錄法條），因此，本院依照原告聲請，由原告單獨辯論而直接判決
    。
參、本院判斷：
  一、程序方面：原告在九十二年三月二十五日，對被告甲○○縮減請求為三十二萬
      六千九百元，依照民事訴訟法第二五五條第一項第三款規定：「訴狀送達後，
      原告不得將原訴變更或追加他訴。但有下列各款情形之一者，不在此限：３、
      擴張或減縮應受判決事項之聲明者」，原告縮減聲明，符合法律規定，可以准
      許。原告另更正聲明為；請求被告丙○○給付五十萬元，及自起訴狀繕本送達
      翌日起至清償日止，按年息百分之五計算的利息，並願提供擔保請准為假執行
      宣告。
  二、原告主張的事實，有原告提出互助會簿、支票及退票理由單各一份附卷證明，
      並有證人顏麗雲九十二年三月二十五日在本院具結作證加以證實。被告二人經
      過本院合法通知，均無正當理由，而未到庭陳述意見，依照民事訴訟法第二八
      ０條第一項前段、第三項前段規定：「當事人對於他造主張之事實，於言詞辯
      論時不爭執者，視同自認。當事人對於他造主張之事實，已於相當時期受合法
      之通知，而於言詞辯論期日不到場，亦未提出準備書狀爭執者，準用第一項之
      規定」，所以，原告的主張可以認定真實而被本院採信。
  三、依照民法七０九條之九第一項前段規定：「因會首破產、逃匿或有其他事由致
      合會不能繼續進行時，會首及已得標會員應給付之各期會款，應於每屆標會期
      日平均交付於未得標之會員」，被告甲○○為合會會首，而本件合會已經倒會
      ，故被告甲○○應負給付會款的法律責任。
      依照票據法第一二六條規定：「發票人應照支票文義擔保支票之支付」，被告
      丙○○為本件支票發票人，應負擔票據發票人的責任，原告的請求符合法律規
      定，可以成立。
      綜上所述，原告根據合會契約與票據法律關係，請求被告甲○○、丙○○分別
      給付主文第一項、第二項所記載的金額及遲延利息，具有法律上理由，應該准
      許。
肆、原告表示願意提供擔保，聲請本院准許假執行宣告。原告勝訴，依照民事訴訟法
    第三九０條第二項規定（請看附錄法條），本院宣告；本件判決在原告以十萬九
    千元及十六萬七千元，為被告甲○○、丙○○分別提供擔保後，可以假執行。
伍、訴訟費用負擔的依據，依照民事訴訟法第七十八條，判決如主文。
中      華      民      國      九十二    年      四    月      二      日
                                  臺灣嘉義地方法院民事第二庭
                                      法  官  甘  大  空
右為正本係照原本作成
如對本判決上訴應於送達後二十日內向本院提出上訴狀
中      華      民      國      九十二    年      四    月      二      日
                                      書記官  陳  麗  雅
~F0~
~T40~
附錄法條：
民事訴訟法第三八六條：「有左列各款情形之一者，法院應以裁定駁回前條聲請，並
延展辯論期日：
一  不到場之當事人未於相當時期受合法之通知者。
二  當事人之不到場，可認為係因天災或其他不可避之事故者。
三  到場之當事人於法院應依職權調查之事項，不能為必要之證明者。
四  到場之當事人所提出之聲明、事實或證據，未於相當時期通知他造者。」
民事訴訟法第三九０條第二項：
「原告陳明在執行前可供擔保而聲請宣告假執行者，雖無前項釋明，法院應定相當之
擔保額，宣告供擔保後，得為假執行。」


司法院資訊處製作；財團法人民間司法改革基金會備份。
